【裁判字號】    99,裁,2084
【裁判日期】    990909
【裁判案由】    申請抵繳贈與稅
【裁判全文】
最  高  行  政  法  院  裁  定
                                      99年度裁字第2084號
上  訴  人  甲○○
訴訟代理人  卓隆燁
被 上訴 人  財政部臺北市國稅局
代  表  人  凌忠嫄
上列當事人間申請抵繳贈與稅事件，上訴人對於中華民國99年5
月13日臺北高等行政法院99年度訴字第403號判決，提起上訴，
本院裁定如下：
    主  文
上訴駁回。
上訴審訴訟費用由上訴人負擔。
    理  由
一、按對於高等行政法院判決之上訴，非以其違背法令為理由，
    不得為之，行政訴訟法第242條定有明文。依同法第243條第
    1項規定，判決不適用法規或適用不當者，為違背法令；而
    判決有同條第2項所列各款情形之一者，為當然違背法令。
    是當事人對於高等行政法院判決上訴，如依行政訴訟法第24
    3條第1項規定，以高等行政法院判決有不適用法規或適用不
    當為理由時，其上訴狀或理由書應有具體之指摘，並揭示該
    法規之條項或其內容；若係成文法以外之法則，應揭示該法
    則之旨趣，倘為司法院解釋或本院之判例，則應揭示該判解
    之字號或其內容。如以行政訴訟法第243條第2項所列各款情
    形為理由時，其上訴狀或理由書，應揭示合於該條項各款之
    事實。上訴狀或理由書如未依此項方法表明者，即難認為已
    對高等行政法院判決之違背法令有具體之指摘，其上訴自難
    認為合法。
二、緣被繼承人（即納稅義務人）周廖幸玉於民國（下同）85年
    7月17日為其女周穗淳 (原名周秀芬)及周秀芳2人出資購置
    新店巿安坑段大坪頂小段35-99地號等土地，經被上訴人核
    定應納85年度贈與稅新臺幣（下同）10,033,031元，限繳日
    期至90年9月25日，納稅義務人不服，申經行政救濟確定仍
    維持本稅10,033,031元，行政救濟加計利息1,137,498元，
    合計應納稅款11,170,529元，展延限繳日期至97年10月25日
    。納稅義務人周廖幸玉於96年8月22日歿，改由全體繼承人
    （即上訴人、周穗淳、周秀芳、周錦峰等4人）為代繳義務
    人。本件85年度贈與稅經上訴人、周穗淳、周秀芳、周錦峰
    等4人於98年5月5日申請以繼承之臺北○○○區○○段○○段
    307地號等7筆土地，抵繳周廖君85年度贈與稅，嗣於98年7
    月15日重新出具同意書，改以臺北○○○區○○段○○段307
    地號1筆土地（下稱系爭土地）抵繳，抵繳不足部分，並同
    意以現金分18期繳納。因該筆土地非該贈與稅案之課徵標的
    ，且不符合易於變價之要件，被上訴人於98年9月28日以財
    北國稅徵字第0980247720號函否准抵繳。上訴人不服，循序
    提起本件行政訴訟。案經原審以：上訴人雖主張依建築法第
    44條、第45條及臺北市畸零地使用規則第8條規定，畸零地
    亦得申請調處申請該管地方政府徵收後辦理出售，應無「不
    易變價」更無「不易保管」之問題，依修正前遺產及贈與稅
    法第30條規定，應准予抵繳贈與稅云云，惟查，系爭土地為
    納稅義務人周廖幸玉之遺產，非屬於遺產及贈與稅法施行細
    則第43條之1規定所稱課徵標的物，依98年1月21日修正公布
    前遺產及贈與稅法第30條第2項規定，應符合易於變價之要
    件。該土地面積僅為38平方公尺，面積狹小，依臺北市建築
    管理處98年9月21日函示，系爭土地為深度不足之畸零地，
    無法單獨作為建築使用，應合併鄰地建築始符合臺北市畸零
    地使用規則第6條規定，故系爭土地之價值需依附於鄰地合
    併興建原則下，若鄰地無興建之需求，則無法於短時間內經
    由交易換價以抵稅，況系爭抵繳土地於69建(港)字第030號
    建造執照已逾期作廢，可證其於短時間內並無合建之計畫。
    又依建築法第44條等規定，畸零地雖得申請調處申請該管地
    方政府徵收後辦理出售，惟此尚須經申請調處，調處不成後
    ，再申請該管地方政府徵收後辦理出售等，均曠日費時，難
    以在短時間內將前開土地經由交易轉換為抵繳價值之現金，
    其變價自屬不易，核與遺產及贈與稅法第30條第2項「易於
    變價」之要件不符等由，據以駁回其訴。經核尚無不合。
三、本件上訴人對於原審判決提起上訴，主張：原審判決未依司
    法院釋字第622號解釋意旨為公平之判決，又本件實物抵繳
    標的物，並無不易於變價之情事，符合行為時遺產及贈與稅
    法第30條第2項易於變價之規定，應准予抵繳，原審判決認
    屬不易於變價，遽為否准抵繳，有判決不適用法規或適用法
    規不當之違誤，依行政訴訟法第243條規定，原審判決當然
    違背法令，應予廢棄等語，雖以該判決違背法令為由，惟核
    其上訴理由，仍執與起訴意旨略同且經原審不採之陳詞，就
    原審取捨證據、認定事實之職權行使，指摘其為不當，並就
    原審已論斷者，泛言未論斷，或就原審所為論斷，泛言其論
    斷矛盾，而非具體說明其有何不適用法規或適用法規不當之
    情形，並揭示該法規之條項或其內容，及合於行政訴訟法第
    243條第2項所列各款之事實，難認對該判決之如何違背法令
    已有具體之指摘。依首開規定及說明，應認其上訴為不合法
    。另本案爭點與司法院釋字第622號解釋意旨無涉，上訴意
    旨援引該號解釋，顯屬誤解。附此敘明。
四、據上論結，本件上訴為不合法。依行政訴訟法第249條第1項
    前段、第104條、民事訴訟法第95條、第78條，裁定如主文
    。
中    華    民    國    99    年    9     月    9     日
                    最高行政法院第七庭
                        審判長法官  廖  宏  明
                              法官  鄭  小  康
                              法官  張  瓊  文
                              法官  姜  素  娥
                              法官  林  文  舟

以  上  正  本  證  明  與  原  本  無  異
中    華    民    國    99    年    9     月    10    日
                              書記官  彭  秀  玲

司法院資訊處製作；財團法人民間司法改革基金會備份。
